【裁判字號】    92,上更(一),490
【裁判日期】    920923
【裁判案由】    毒品危害防制條例
【裁判全文】
臺灣高等法院刑事判決                      九十二年度上更（一）字第四九０號
    上  訴  人
    即  被  告    甲○○
                          （另案在臺灣桃園女子監獄執行強制戒治中）
    選任辯護人    鐘耀盛律師
右上訴人即被告因違反毒品危害防制條例案件，不服臺灣士林地方法院九十二年度訴
字第一六號，中華民國九十二年二月二十日第一審判決（起訴案號：臺灣士林地方法
院檢察署九十一年度毒偵字第一二三七號），提起上訴，經判決後，由最高法院第一
次發回更審，本院判決如左：
    主  文
原判決關於施用第一級毒品罪刑及定執行刑部分均撤銷。
甲○○施用第一級毒品，處有期徒刑捌月；扣案之第一級毒品海洛因貳包（合計淨重
零．柒捌公克）及注射針筒壹支，均沒收銷燬之。
其他上訴駁回。
前開撤銷改判部分與上訴駁回部分所處之刑，應執行有期徒刑壹年；扣案之第一級毒
品海洛因貳包（合計淨重零．柒捌公克）、注射針筒壹支及第二級毒品安非他命壹包
（驗餘淨重零．玖陸公克），均沒收銷燬之。
    事  實
一、甲○○前因施用第一級毒品及第二級毒品案件，經送觀察、勒戒後，認無繼續施
    用毒品之傾向，由臺灣板橋地方法院檢察署檢察官於民國（下同）八十八年七月
    九日，以八十八年度偵緝字第一０三五號不起訴處分確定後，復因施用第一級毒
    品及第二級毒品案件，經送觀察、勒戒後，認有繼續施用毒品之傾向，先送強制
    戒治，並由臺灣板橋地方法院檢察署檢察官於八十九年四月七日，以八十九年度
    毒偵字第一五七五號、第一八七二號就甲○○施用第一級毒品海洛因部分提起公
    訴，嗣於八十九年十月二十七日，以八十九年度毒偵字第六八三六號就甲○○施
    用第二級毒品安非他命部分再提起公訴，並先後經臺灣板橋地方法院判處有期徒
    刑七月、五月，再經臺灣板橋地方法院裁定應執行有期徒刑十月確定。仍未悛悔
    ，復另行起意，並基於概括之犯意，自九十一年五月初某日起至同年六月六日下
    午止，在臺北市萬華區友人住處等地，連續施用第二級毒品安非他命多次；另於
    九十一年六月六日下午五時許，在臺北市○○區○○路十九號（起訴書記載為不
    詳處所、原審判決書記載為珠海路十五號）施用第一級毒品海洛因乙次。九十一
    年六月六日晚間六時許，經警在臺北市○○區○○路十九號查獲，並扣得第一級
    毒品海洛因二包（合計淨重０．七八公克）及其所有專供施用海洛因之器具注射
    針筒乙支、第二級毒品安非他命乙包（淨重０．九七公克，驗餘淨重０．九六公
    克）。
二、案經臺北市政府警察局北投分局報請臺灣士林地方法院檢察署檢察官偵查起訴。
    理  由
一、按刑事訴訟程序中於被告利益之合法上訴，上訴法院誤為不合法而從程序上為駁
    回上訴之判決確定者，該程序上之判決不發生實質上之確定力，原利益於被告之
    合法上訴，並不因而失效，毋庸先依非常上訴程序撤銷，上訴法院可逕依合法之
    上訴，進行審判（最高法院九十一年度台非字第五九號判決意旨參照）。本件被
    告因施用第一級毒品罪及施用第二級毒品罪，經原審法院於九十二年二月二十日
    分別判處有期徒刑八月、六月，應執行有期徒刑一年，被告於九十二年二月二十
    六日收受該判決，並於九十二年三月四日具狀合法提起上訴。本院上訴審誤以被
    告提起上訴已逾十日之上訴期間，而判決上訴駁回。經被告向最高法院提起上訴
    ，最高法院以九十二年度台上字第三六０一號判決「原判決關於施用第一級毒品
    部分撤銷，發回臺灣高等法院。其他上訴駁回。」，揆諸前揭最高法院九十一年
    度台非字第五九號判決意旨，本院可逕依被告合法之上訴，就被告施用第一級毒
    品罪及施用第二級毒品罪二部分，進行審判，無庸俟被告施用第二級毒品罪部分
    經非常上訴程序撤銷。又本件被告所犯施用第一級毒品罪及施用第二級毒品罪，
    均非死刑、無期徒刑、最輕本刑為三年以上有期徒刑之罪，或高等法院管轄第一
    審之案件，被告於本院審判程序進行中，就被訴事實為有罪之陳述，經本院認合
    於新修正刑事訴訟法第二百七十三條之一之規定，裁定進行簡式審判程序，均合
    先敘明。
二、經查，被告甲○○為警查獲後所採集之尿液，先後送請臺北市立療養院及國防部
    憲兵司令部刑事鑑識中心檢（鑑）驗結果，均呈安非他命陽性反應，有臺北市立
    療養院煙毒尿液檢驗報告書及國防部憲兵司令部刑事鑑識中心九十一年十月三日
    （91）綱得字第一三一五七號鑑驗通知書各乙紙在卷（九十一年度偵字第六二七
    一號偵查卷第七十頁、第八三頁）可稽。又扣案之白粉二包（合計淨重０．七八
    公克）及疑似安非他命之透明晶體一包（毛重一．一八公克、淨重０．九七公克
    、驗餘淨重０．九六公克），經分送法務部調查局、臺北市政府警察局鑑定（驗
    ）結果，各含海洛因、甲基安非他命成分，亦有法務部調查局於九十一年七月九
    日調科壹字第０四０００三０一五號鑑定通知書、臺北市政府警察局九十一年九
    月十一日北市鑑毒字第五六六號鑑驗通知書各乙紙附卷（同上偵查卷第六四頁、
    第八十頁）可按。另被告施用第一級毒品海洛因部分，復有其所有專供施用第一
    級毒品海洛因之器具注射針筒乙支扣案可資佐證。
三、次查，被告前因施用第一級毒品及第二級毒品案件，經送觀察、勒戒後，認無繼
    續施用毒品之傾向，由臺灣板橋地方法院檢察署檢察官於八十八年七月九日，以
    八十八年度偵緝字第一０三五號不起訴處分確定後，復因施用第一級毒品及第二
    級毒品案件，經送觀察、勒戒後，認有繼續施用毒品之傾向，先送強制戒治，並
    由臺灣板橋地方法院檢察署檢察官於八十九年四月七日，以八十九年度毒偵字第
    一五七五號、第一八七二號就被告施用第一級毒品海洛因部分提起公訴，嗣於八
    十九年十月二十七日，以八十九年度毒偵字第六八三六號就被告施用第二級毒品
    安非他命部分再提起公訴，並先後經臺灣板橋地方法院判處有期徒刑七月、五月
    ，再經臺灣板橋地方法院裁定應執行刑有期徒刑十月確定，有前開不起訴處分書
    、起訴書、刑事判決、刑事裁定等在卷足參。
四、復查，被告甲○○對於右揭施用第一級毒品海洛因及連續施用第二級毒品安非他
    命之事實，亦於本院調查、審理時坦承不諱（本院九十二年八月八日訊問筆錄及
    九十二年九月九日審判筆錄）。被告上開不利於己之陳述，核與事實相符，足認
    被告於前揭時、地，確有施用第一級毒品海洛因、第二級毒品安非他命之犯行無
    訛。本案事證明確，被告之犯行洵堪認定。
五、核被告所為，分別係犯毒品危害防制條例第十條第一項施用第一級毒品罪、第二
    項施用第二級毒品罪。被告因施用第一級毒品海洛因及施用第二級毒品安非他命
    而分別持有第一級毒品海洛因及第二級毒品安非他命，持有之低度行為分別為施
    用之高度行為所吸收，均不另論罪。其先後多次施用第二級毒品安非他命犯行，
    時間緊接，手法相同，所犯又係構成要件相同之罪，顯係基於概括之犯意反覆而
    ，應依刑法第五十六條連續犯之規定，以一罪論，並加重其刑。被告所犯上開二
    罪間，犯意各別，行為互殊，應予分論併罰。
六、原審就施用第一級毒品部分，對被告予以論罪、科刑，固非無見；惟查：（一）
    被告於原審審理時經已供承施用第一級毒品海洛因之處所係在遭查獲地（原審九
    十二年一月二十四日審判筆錄），而被告遭警查獲之處係臺北市○○區○○路十
    九號，亦有臺北市政府警察局北投分局刑事案件移送書在卷（同上偵查卷第五頁
    ）可憑，原審判決書記載為珠海路十五號；（二）扣案之注射針筒乙支，係被告
    所有專供施用海洛因所用之器具，已迭據被告陳明 (本院九十二年八月八日訊問
    筆錄)，原判決未依毒品危害防制條例第十八條第一項前段之規定，宣告沒收銷
    燬之，乃認係被告所有供施用海洛因所用之物，而依刑法第三十八條第一項第二
    款之規定宣告沒收，均有未合。被告提起上訴意旨未指摘及此，僅以原判決就施
    用第二級毒品部分之量刑過重，雖均無足取，就連續施用第二級毒品部分之上訴
    應予駁回；然原判決關於施用第一級毒品部分既有如上之可議，即屬無可維持，
    該部分罪刑及定執行刑部分，均應由本院予以撤銷改判。爰審酌被告之品行、施
    用毒品行為對個人及社會造成之危害，暨被告於犯罪後坦承犯行並深表悔悟，態
    度良好等一切情狀，就被告所犯施用第一級毒品罪部分量處有期徒刑八月，並與
    駁回上訴之連續施用第二級毒品部分定其應執行之刑為有期徒刑一年。
七、扣案之第一級毒品海洛因二包（合計淨重０．七八公克）及注射針筒乙支，分別
    為查獲之毒品及被告專供施用第一級毒品之器具，依毒品危害防制條例第十八條
    第一項前段之規定，宣告沒收銷燬之；並與被告所犯施用第二級毒品罪所扣案之
    第二級毒品安非他命乙包（淨重０．九七公克，驗餘淨重０．九六公克），併執
    行沒收銷燬之。
據上論斷，應依刑事訴訟法第三百六十八條、第三百六十九條第一項前段、第三百六
十四條、第二百九十九條第一項前段，毒品危害防制條例第十條第一項、第十八條第
一項前段，刑法第十一條前段、第五十一條第五款、第九款、第十款，判決如主文。
本案經檢察官曾忠己到庭執行職務
中    華    民    國      九十二      年      九      月      二十三    日
                              臺灣高等法院刑事第六庭
                                  審判長法  官  陳  春  秋
                                        法  官  洪  英  花
                                        法  官  王  麗  莉
右正本證明與原本無異。
施用第一級部分如不服本判決，應於收受送達後十日內向本院提出上訴書狀，其未敘
述上訴之理由者並得於提起上訴後十日內向本院補提理由書（均須按他造當事人之人
數附繕本）。
                                        書記官  蘇  秋  
中    華    民    國      九十二      年      九      月      二十三    日
附錄：本案論罪科刑法條全文
毒品危害防制條例第十條：
  施用第一級毒品者，處六月以上五年以下有期徒刑。
  施用第二級毒品者，處三年以下有期徒刑。


司法院資訊處製作；財團法人民間司法改革基金會備份。
